臺灣高雄地方法院民事判決
110年度訴字第1423號
原      告  盧嘉弘  
訴訟代理人  李俊賢律師
複代理  人  張正億律師
追加原  告  盧宥諠  
            盧宥熙  
上  二  人  
法定代理人  盧嘉弘  
追加原  告  吳怜憓    住○○市○○區○○○路000號九樓之                          0
訴訟代理人  盧嘉弘  
被      告  陳張久美
訴訟代理人  王滋靖律師
            陳宏哲律師(解除委任)
            林怡廷律師(解除委任)
上列當事人間請求損害賠償事件，本院於中華民國111年8月23日
言詞辯論終結，判決如下：
    主      文
被告應給付原告盧嘉弘新臺幣72,864元，及自民國110年12月7日
起至清償日止，按週年利率百分之五計算之利息。
原告其餘之訴駁回。
訴訟費用由被告負擔百分之九，餘由原告負擔。
本判決第一項得假執行。但被告以新臺幣72,864元為原告盧嘉弘
預供擔保後，得免為假執行。
原告其餘假執行之聲請駁回。
    事實及理由
一、按訴狀送達後，原告不得將原訴變更或追加他訴，但被告於
    訴之變更或追加無異議，而為本案之言詞辯論者，視為同意
    變更或追加。民事訴訟法第255條第1項、第2項定有明文。
    經查，原告盧嘉弘起訴時，原聲明：被告應給付原告新臺幣
    （下同）826,800元及自起訴狀繕本送達翌日起至清償日止
    按年息5％計算之利息（見審訴卷第7頁）。盧宥諠、盧宥熙
    、吳怜憓嗣於本件審理中具狀聲請追加為原告（見本院卷第
    137-138頁），原告並變更聲明為：（一）被告應給付原告
    盧嘉弘736,800元，及自起訴狀送達翌日起至清償日止按年
    息5％計算之利息；（二）被告應給付原告盧宥諠、盧宥熙、
    吳怜憓各3 萬元，及自民國111 年3 月22日民事補正狀繕本
    送達翌日起至清償日止，按年息5％計算之利息（見本院卷第
    197頁）。因被告對原告前揭所為訴之追加並無異議，而為
    本案之言詞辯論，揆諸前揭規定，原告所為訴之追加，應予
    准許，合先敘明。
二、原告主張：盧嘉弘係門牌號碼高雄市○○區○○○路000號房屋（
    下稱原告房屋）之所有權人，盧宥諠、盧宥熙係盧嘉弘之子
    女，吳怜憓為盧嘉弘之同居人，一家四口共同居住在原告房
    屋，被告則為門牌號碼高雄市○○區○○○路000號房屋（下稱被
    告房屋）之所有權人，兩造為鄰居關係。盧嘉弘於108年12
    月間發現原告房屋4樓房間滲水，原告乃委請工程行老闆及
    水電師傅一同至原告房屋檢查滲水原因，將原告房屋5樓隔
    熱板撬開後發現與被告房屋之共同壁有潮濕情況，推斷應係
    被告房屋漏水引起。原告偕同工程行老闆及水電師傅前往被
    告房屋，經被告同意上樓查看，發現被告房屋2樓牆壁有嚴
    重滲水之情況並延伸至5樓，水電師傅實際檢測設於被告房
    屋5樓之水塔，發現水塔加壓器於被告房屋未使用任何水源
    情況下仍持續運作，確認被告房屋水管及水塔漏水造成原告
    房屋滲水，並致原告房屋裝潢天花板全部泡水腐爛、壁紙脫
    落，傢俱櫥櫃毀損，電線線路泡水需重新更換，原告房屋5 
    樓鐵皮屋接縫生鏽等，需花費施工費用706,800元始能修復
    ；另原告4人居住於原告房屋，因系爭滲水致生活作息不便
    利，侵害原告之人格法益，被告應賠償原告每人各3萬元精
    神慰撫金。為此，爰依民法第184條第1項前段、第195條規
    定提起本件訴訟等語。並聲明：（一）被告應給付原告盧嘉
    弘736,800元，及自起訴狀送達翌日起至清償日止按年息5％
    計算之利息；（二）被告應給付原告盧宥諠、盧宥熙、吳怜
    憓各3 萬元，及自民國111 年3 月22日民事補正狀繕本送達
    翌日起至清償日止，按年息5％計算之利息；(三）願供擔保
    請准宣告假執行。
三、被告則以：原告提出之照片及估價單僅能證明原告房屋之屋
    況及廠商估價金額，不足證明屋損原因為被告房屋管線漏水
    所致及其實際受損金額，且原告房屋屋齡已逾40年，內部裝
    潢使用之木造材質與壁紙會受使用時間久暫、施工年代、建
    築工法、材料處理方式、材料品質及氣候、濕氣等客觀條件
    影響，老化受損原因多元，原告未能舉證原告房屋漏水及受
    損係因被告房屋管線漏水所致，請求被告賠償修繕費用，為
    無理由。倘認原告房屋係因被告房屋管線漏水而有修繕之必
    要，因原告使用之修繕材料係以新品取代舊品，自應計算折
    舊，始符合損害賠償填補損害之原則。另原告於108年底發
    現漏水並告知被告時，被告即委請水電師傅進入原告房屋查
    看及修繕，但原告拒絕修繕人員進入，且被告以於109年初
    將房屋水管破裂部分修復完畢，未放任損壞狀態持續，原告
    迄於110年9月提起本件訴訟，係其放任房屋受損狀態持續不
    修繕，造成之不便利不應歸由被告承擔，且漏水僅造成原告
    之財產權受損害，與民法第195條規定之要件不符，原告請
    求精神慰撫金亦無理由等語置辯。並聲明：（一）原告之訴
    駁回；（二）如受不利判決，願供擔保請准宣告免為假執行
    。
四、兩造不爭執事項：
　㈠門牌號碼高雄市○○區○○○路000號房屋（即被告房屋）自64年1
    1月31日起迄今均登記為被告陳張久美所有。
　㈡盧嘉弘為門牌號碼高雄市○○區○○○路000 號房屋（即原告房屋
    ）之所有權人，原告房屋與被告房屋均為四層樓透天厝，二
    屋使用共同壁而相鄰。
　㈢吳怜憓、盧宥諠、盧宥熙與盧嘉弘共同居住在原告房屋。
五、得心證之理由：　　
　　原告主張原告房屋因被告房屋之管線漏水致受有損害，請求
    被告賠償修復費用及精神慰撫金，被告則否認之並以前詞置
    辯。是本件爭點應為：㈠原告房屋是否因被告房屋漏水而受
    有損害？㈡若是，被告應賠償之原告房屋必要修繕費用數額
    若干？㈢原告請求賠償精神慰撫金，有無理由？茲將本院判
    斷說明如下：
  ㈠原告房屋是否因被告房屋漏水而受有損害？　
  1.按因故意或過失，不法侵害他人之權利者，負損害賠償責任
    ，民法第184條第1項前段定有明文。又當事人主張有利於己
    之事實者，就其事實有舉證之責任，但法律別有規定，或依
    其情形顯失公平者，不在此限，民事訴訟法第277條另有明
    文。原告盧嘉弘主張因被告房屋漏水致原告房屋之裝潢等受
    損，不法侵害其財產權，並致原告4人居住於原告房屋產生
    不便，侵害其等之人格權，應賠償原告財產及非財產上損害
    等情，均為被告所否認，依上說明，原告應就被告房屋有漏
    水且致原告房屋受損之有利事實負舉證責任。
  2.經查：
　⑴依證人李新富證稱：伊是水電公司老闆，曾接到被告房屋屋
    主的電話說他家漏水，伊去檢查被告房屋，在屋頂發現加壓
    機大約4、5秒就打一次水，表示漏水很嚴重，當時加壓機因
    法藍片鬆脫導致滲水，加壓馬達本身沒有漏水，伊就將鬆脫
    的法藍片拆下再用止洩帶纏起來就好了，加壓馬達的滲水不
    會漏到隔壁原告房屋，因為滲水會從鐵皮屋的導水槽直接排
    入水溝，就像下雨一樣。另被告房屋四樓牆壁有滲水，天花
    板也有滲水，伊打開四樓天花板就看到漏水，一直在滴水，
    伊當時懷疑是五樓廁所漏水，隔天去抓漏，找到漏水點是在
    五樓的共同壁靠近樓地板處的水管漏水，該水管屬於被告房
    屋的管線，伊就更換冷水管，處理好後隔二、三天伊有再去
    檢查，現場沒有看到漏水，伊告訴屋主如果有發現漏水再通
    知伊，之後重作防水後，屋主沒有再反應有漏水；伊修好五
    樓浴室後，屋主請伊去隔壁原告房屋查看，隔壁有讓伊進去
    ，伊看到4樓後陽台的天花板油漆脫落，還有與被告房屋的
    共同壁長壁癌，另四樓天花板壁紙也有脫落，伊因此通知有
    木工把原告房屋天花板、油漆損壞部分修復，但沒有處理壁
    癌，可是後來聽木工說被原告房屋的屋主趕出來說不要做等
    語（見本院卷第198-203頁）。
　⑵證人張松達亦證述：伊有到原告房屋檢查漏水狀況，看到漏
    水位置大蓋在三、四樓天花板及與被告房屋之共同壁，另五
    樓後陽台有看到地板濕濕的，因為原告房屋的管路是在與29
    0號房屋間之共同壁那側，被告房屋之管路則埋在原告房屋
    與被告房屋之共同壁中，原告房屋的壁癌是發生在與被告房
    屋之共同壁牆面，伊也有實際去被告房屋檢查，在浴室沒看
    到漏水，但到頂樓時看到馬達每隔幾分鐘就打水加壓一次，
    代表被告房屋二、三、四、五樓可能有某個地方漏水，另原
    告盧嘉弘曾告知夜間去頂樓查看時有見到被告房屋水塔有漏
    水，伊判斷可能是水塔沒有裝水浮球或水浮球壞掉導致，不
    過水塔的漏水與原告房屋共同壁牆面的壁癌沒有絕對關係，
    因為五樓屋頂是鐵皮有排水溝，水可能沿排水溝排出去等語
    （見本院卷第122-127頁）。
　⑶依上開證人證述可知，被告房屋之五樓浴室地板所埋設之冷
    水管有破損漏水之情事，因此導致被告房屋四樓天花板及與
    原告房屋共用之共同壁產生滲水，並因水流已滲進共同壁，
    造成相鄰之原告房屋共同壁牆面及天花板亦因此滲水，另被
    告房屋之水塔加壓機因法藍片鬆脫導致滲水，但此部分滲水
    已透過屋頂鐵皮的排水溝排出，與原告房屋共同壁及天花板
    滲水無關。是以，埋設在被告房屋之五樓浴室靠近共同壁之
    冷水管有破裂漏水，因此導致原告房屋天花板及共同壁牆面
    受損，堪以認定。
　㈡被告應賠償之原告房屋必要修繕費用數額若干？
　1.按因故意或過失，不法侵害他人之權利者，負損害賠償責任
    。負損害賠償責任者，除法律另有規定或契約另有訂定外，
    應回復他方損害發生前之原狀；第1 項情形，債權人得請求
    支付回復原狀所必要之費用，以代回復原狀。民法第184 條
    第1項前段、第213條第1項、第3項分別定有明文。次按被毀
    損時，被害人除得依民法第196條請求賠償外，固不排除民
    法第213 條至第215 條之適用。惟修復費用以必要者為限，
    如係以新品換舊品，應予折舊（最高法院82年度台上字第89
    2 號判決參照）。
　2.原告主張因被告房屋漏水致其須花費修繕費用706,800元始
    能修復，並提出修繕明細表（下稱系爭明細表）及原證三照
    片等為其論據（見審訴卷第13-19頁）；但為被告所否認，
    另提出其前往原告房屋查看時拍攝之現場照片及原告先前交
    付之估價單（下稱系爭估價單）為證（見本院卷第139-146
    頁）。是依前引民事訴訟法第277條本文規定，應由原告就
    修繕之必要費用負舉證責任。經查：
　⑴依證人利宸光證述：伊從事粉刷、裝潢及防水相關工作，第
    一次到原告房屋查看的時候，現場看到的狀況是如被告提出
    之現場照片（即本院卷第141-146頁照片）所示，伊當時是
    按照看到的狀況開立系爭估價單，系爭估價單是針對受損部
    分估價，都是用全新的材料估價，系爭估價單上記載的價格
    是連工帶料，工資及材料的價格比例為材料四、工資六。系
    爭明細表也是伊開立，是針對原告房屋進行全屋整修所開立
    的估價單，後來只有實際施作三、四樓部分，伊有另開一份
    實際施作的清單給原告，原告提出之原證三之三、四樓照片
    是拍攝伊施工時拆下的狀態，原告房屋原裝潢至少有10年以
    上，舊天花板是木頭架貼壁紙，系爭明細表天花板部分的估
    價是改用矽酸鈣板、輕鋼架重作，隔間是改用矽酸鈣板重作
　　等語（見本院卷第113-122頁）。可知系爭估價單始係針對
    原告房屋因滲水受損部分之修繕費用進行估價，而系爭明細
    表則為原告進行全屋翻新之估價單，且翻新之施工材料亦與
    原裝潢不同，故原告房屋因被告房屋漏水致受損所須修繕之
    範圍及必要費用，自應以系爭估價單為基準。
　⑵參諸系爭估價單記載施工項目包含「抓漏開挖止漏完成15,00
    0元」、「牆面天花板打除含運棄（三、四、五樓）23,000
    元」、「受損泥作（三、四、五樓）部分之樓板、牆面泥作
    修繕含粉刷32,000元及沙、水泥及副料＆支援工裝包吊掛8,0
    00元」、「裝潢受損修繕（3、4樓）共32,000元」，合計費
    用11萬元（見本院卷第139頁）。其中抓漏部分包含「抓漏
    開挖止漏完成15,000元」，因被告已請證人李新富找出漏水
    點並完成修復，原告要無另支付此項費用抓漏止漏之必要，
    應予扣除。又因漏水點已確認在被告房屋五樓浴室地板下埋
    設之冷水管，從該處滲漏之水流通過共同壁縫隙蔓延滲至原
    告房屋時，基於水往低處流之特性，應只會流到五樓之樓板
    及以下各樓層之樓板與共同壁牆面，原告房屋之五樓牆面泥
    作縱有受損，衡情應與被告房屋之漏水無關，是應予扣除五
    樓牆面之打除及泥作修補費用，惟原告無法具體說明五樓牆
    面泥作當時評估之修繕費用金額（見本院卷第225頁），考
    量五樓牆面所佔施工比例，本院認宜以「牆面天花板打除含
    運棄（三、四、五樓）」及「受損泥作（三、四、五樓）」
    總修繕費用之6分之1即10,500元估算之〔計算式：（23,000+
    32,000+8,000）×1/6＝10,500）。
　⑶再者，系爭估價單評估3、4樓裝潢受損修繕項目包含3、4樓
    木作天花板拆除重作及壁櫃一座受潮損壞，費用共32,000元
    。依證人利宸光前揭證述，上開價格是以新品替換舊品且連
    工帶料估價，揆諸前揭說明，應予計算折舊始屬公允。則依
    證人利宸光證述之工資及材料費比例六比四計算，上開裝潢
    修繕之材料費合計為12,800元（計算式：32,000×4/10＝12,8
    00）、工資合計為19,200元（計算式：32,000×6/10＝19,200
    ）。另證人利宸光亦證述原告房屋原裝潢至少有10年，依行
    政院所頒固定資產耐用年數表及固定資產折舊率表，房屋附
    屬設備（其他設備）之耐用年數為10年，參酌所得稅法施行
    細則第48條第1 款「本法第51條所定固定資產之折舊方法，
    採平均法者，以固定資產成本減除殘值後之餘額，按固定資
    產耐用年數表規定之耐用年數平均分攤，計算每期折舊額」
    等規定，上開材料費扣除折舊後估定為1,164元【計算方式
    ：1.殘價＝取得成本÷( 耐用年數＋1)即12800÷(10+1)≒1164（
    小數點以下四捨五入）；2.折舊額 ＝(取得成本－殘價)×1/（
    耐用年數）×（使用年數）即(00000－0000) ×1/10×（10+0/1
    2）≒11636（小數點以下四捨五入）；3.扣除折舊後價值＝（
    新品取得成本－折舊額）即00000－00000＝1164】，加計無庸
    折舊之工資19,200元，合計20,364元。
　3.綜上，原告房屋因被告房屋漏水所生必要修繕費用金額為72
    ,864元（計算式：23,000+32,000+8,000-10,500+20,364＝72
    ,864），堪以認定。原告盧嘉弘逾此數額之請求，為無理由
    。
　㈢原告請求賠償精神慰撫金，有無理由？　
　1.按不法侵害他人之身體、健康、名譽、自由、信用、隱私、
    貞操或不法侵害其他人格法益，而情節重大者，被害人雖非
    財產上之損害，亦得請求賠償相當之金額，民法第195 條第
    1 項定有明文。前者所列舉者，學說以具體人格權稱之；後
    者則為例示規定，以情節重大為要件。至情節是否重大，自
    應參酌加害人所侵害之人格法益類別、手段，被害人所受損
    害之程度等具體事實審認之。次按人民有居住自由，為憲法
    所保障，更於民、刑事法規明文規定，以為保障，應認居住
    安寧屬居住自由所內涵之人格法益之一，自屬民法第195 條
    第1 項規定之其他人格法益，是如原告之居住安寧因系爭房
    屋滲水問題所受損害情節重大，其自得請求賠償相當之金額
    。然依民事訴訟法第277 條本文規定，仍應由原告就其居住
    安寧受侵害且情節重大之利己事實，負舉證責任。
  2.原告主張其等居住在原告房屋，因被告房屋漏水造成裝潢及
    家具損壞，且造成學習及影響日常生活的不便性，侵害原告
    之人格法益，應賠償每人精神慰撫金3萬元（見本院卷第99
    頁），惟被告否認之。而查，依證人利宸光之前揭證述，其
    受原告委託第一次到原告房屋查看時，現場看到的狀況是如
    被告提出之現場照片所示，而觀諸被告提出之現場照片（見
    本院卷第141-146頁），僅可見原告房屋3樓之牆面有壁癌，
    背靠牆面之書櫃似有發霉，4樓天花板張貼之壁紙有部分浮
    起、部分脫落，4樓牆面油漆剝落，及4樓陽台天花板之油漆
    脫落及有壁癌，顯示因被告房屋漏水影響之範圍僅有靠近共
    同壁側之牆面及天花板附近區域，其餘生活起居範圍則未受
    影響。又依證人李新富前揭證述，其替被告將五樓浴室修繕
    完畢後，另受被告委託前往原告房屋查看，原已通知木工欲
    替原告修復天花板及油漆，但木工到場時遭原告拒之門外，
    已如前述。
  3.審酌被告房屋之滲水係造成原告房屋3、4樓共同壁附近之牆
    面產生壁癌、油漆剝落及天花板壁紙脫落，對於原告居住使
    用原告房屋至多僅造成日常生活上之些許不便，且被告早已
    委請木工欲替原告修繕上開天花板及牆面，係因原告拒絕始
    未能修繕，故原告起居不便之情況持續存在乃肇因原告拒絕
    被告修繕而生，尚難認被告房屋之漏水已嚴重影響原告之居
    住品質，而達侵害原告居住安寧之人格法益情節重大之程度
    ，故原告請求被告賠償居住安寧之人格權遭侵害之精神慰撫
    金每人各3萬元，尚屬無據。　
六、綜上所述，原告依侵權行為法律關係，請求被告應給付原告
    盧嘉弘72,864元，及自起訴狀繕本送達翌日即110年12月7日
    （見審訴卷第57頁）起至清償日止，按週年利率5 ％計算之
    利息，為有理由，應予准許；逾此所為請求，為無理由，應
    予駁回。
七、兩造均陳明願供擔保，聲請宣告假執行及免為假執行。就原
    告勝訴部分，因所命給付金額未逾50萬元，爰依民事訴訟法
    第389 條第1 項第5 款規定依職權宣告假執行，而毋庸命原
    告供擔保，並另依被告之聲請酌定相當之擔保金額准許之。
    原告敗訴部分，其假執行之聲請即失所附麗，應併予駁回。
八、本件事證已臻明確，兩造其餘主張及舉證，核與本件判決結
    果無影響，爰不再予逐一論駁，併此敘明。
九、據上論結，原告之訴一部有理由、一部無理由，依民事訴訟
    法第79條、第389條第1項第5款、第392條第2項，判決如主
    文。
中　　華　　民　　國　　111 　年　　9 　　月　　21　　日
                  民事第四庭  法　官　徐彩芳
以上正本係照原本作成。
如對本判決上訴，須於判決送達後20日內向本院提出上訴狀。如
委任律師提起上訴者，應一併繳納上訴審裁判費。
中　　華　　民　　國　　111 　年　　9 　　月　　21　　日
                              書記官  吳綵蓁